臺灣雲林地方法院民事判決
110年度訴更一字第2號
原      告  李淵源

被      告  陳行賢(即陳淑女)


上列當事人間請求給付借款事件，本院於民國110 年10月15日言
詞辯論終結，判決如下：
    主      文
原告之訴及假執行之聲請均駁回。
訴訟費用由原告負擔。
    事實及理由
壹、程序部分：
    被告未於言詞辯論期日到場，核無民事訴訟法第386 條所列
　　各款情形，爰依原告聲請，由其一造辯論而為判決。
貳、實體部分：
一、原告方面：
  ㈠聲明：被告應給付原告新台幣(下同)100 萬元，並願供擔保
　　為假執行之宣告。
  ㈡陳述略稱：
　　⒈緣訴外人劉桂森分別於民國88年7 月7 日、同年8 月1 日
　　　向伊借用702,000 元、5,885,000 元，並於同年8 月5 日
　　　將其所有座落台北市大安區仁愛段之不動產為伊設定最高
　　　限額3,300 萬元抵押權為擔保，且邀同被告為上開債務之
　　　連帶保證人，前揭不動產嗣經臺灣臺北地方法院民事執行
　　　處強制執行（案號：88年度民執字第24468 號）拍賣，伊
　　　僅受分配2,381,265 元，是劉桂森迄仍積欠伊借款本金及
　　　利息債務共60,133,364元，因被告在前開抵押權設定契約
　　　書上表明擔任劉桂森對伊所負債務之連帶保證人，故被告
　　　就劉桂森對伊所負上開借款債務，在30,618,735元（計算
　　　式：33,000,000－2,381,265 ＝30,618,735）範圍內應負
　　　清償責任。詎屆清償期後，屢向被告催討，均置之不理，
　　　為此提起本件訴訟，請求被告先給付其中100 萬元。
　　⒉上開抵押權設定契約書上載明：權利存續期間自88年8 月
　　　5 日起至98年8 月4 日止，共計10年，故被告所連帶保證
　　　之債務時效應自98年8 月4 日再加15年，即至113 年8 月
　　　4 日止始行屆滿。
二、被告方面：
　　未於言詞辯論期日到場，惟據其提出書狀表明：
  ㈠聲明：如主文所示。
  ㈡陳述略稱：
　　⒈原告所提出之抵押權登記文件，僅得證明原告與訴外人劉
　　　桂森間有抵押權存在，非得作為證明兩造間有連帶保證關
　　　係之債權證明文件，故伊否認兩造間存有連帶保證關係。
    ⒉其次，當事人主張有金錢借貸關係存在，須就其發生所須
　　　具備之特別要件即金錢之交付及借貸意思表示互相一致負
　　　舉證之責任，原告既主張與劉桂森間存有金錢借貸關係，
　　　對上開要件事實自應負舉證之責。
　　⒊縱雙方連帶保證關係存在，然上開抵押權所擔保之債權，
　　　請求權時效自88年8 月5 日起算15年，至103 年8 月 4日
　　　屆滿，原告固於89年間聲請強制執行，然遲至110 年6 月
　　　22日始提起本訴，期間亦未行使其債權，故上開債權請求
　　　權亦已罹於時效。
三、得心證之理由：
　㈠按稱保證者，謂當事人約定，一方於他方之債務人不履行債
　　務時，由其代負履行責任之契約（民法第739 條）。主債務
　　人所有之抗辯，保證人得主張之（同法第742 條第1 項）。
　　向主債務人請求履行，及為其他中斷時效之行為，對於保證
　　人亦生效力（同法第747 條）。次按請求權，因十五年間不
　　行使而消滅（同法第125 條前段）。消滅時效，自請求權可
　　行使時起算（同法第128 條前段）。消滅時效，因聲請強制
　　執行而中斷，自中斷之事由終止時，重行起算（同法第129
　　條第2 項第5 款、第137 條第1 項）。時效完成後，債務人
　　得拒絕給付（同法第144 條第1 項）。又按最高限額抵押契
　　約定有存續期間者，訂立契約之目的，顯在擔保存續期間內
　　所發生之債權，凡在存續期間所發生之債權，皆為抵押權效
　　力所及，於存續期間屆滿前所發生之債權，債權人在約定限
　　額範圍內，對於抵押物均享有抵押權；至抵押權所擔保債權
　　之清償期，則應依各個具體的債權定之，不可將抵押權存續
　　期間之末日與抵押權所擔保債權之清償期混為一談（同法第
　　881 條之4 、第881 條之5 、第315 條等規定參照）。從而
    ，債權未定清償期者，債權人得隨時請求清償，為同法第31
    5 條所明定。是此項請求權自債權成立時即可行使，依同法
    第128 條之規定，其消滅時效應自債權成立時起算（最高法
    院28年渝上字第1760號民事裁判要旨可參）。
　㈡經查：
　　⒈原告主張：88年8 月5 日被告向其表示願就訴外人劉桂森
　　　對其所負之借款、票據、保證、損害賠償等債務（包括過
　　　去所負現在尚未清償者），在3,300 萬元範圍內負連帶保
　　　證責任乙節，已據其提出土地建築改良物抵押權設定契約
　　　書影本1 份在卷（見本案卷第37－39頁）為證，而被告對
　　　上開契約書上連帶保證人處其個人之簽章亦不爭執，是原
　　　告之上開主張，自屬可採。
　　⒉其次，原告主張：88年7 月7 日、同年8 月1 日劉桂森分
　　　別向伊借用702,000 元、5,885,000 元，劉桂森並於同年
　　　8 月5 日將其所有座落台北市大安區仁愛段之不動產為伊
　　　設定最高限額3,300 萬元之抵押權為擔保，前揭不動產嗣
　　　經臺灣臺北地方法院民事執行處強制執行（案號：88年度
　　　民執字第24468 號）拍賣，伊因而受分配2,381,265 元等
　　　各情，亦據原告提出土地建築改良物抵押權設定契約書、
　　　借據2 紙、臺灣臺北地方法院民事執行處89年10月17日北
      院文88民執戊字第24468 號分配通知（均影本）在卷（見
      本案卷第31－39頁）可稽，職是，原告之上開主張，亦堪
      信為真。
　　⒊又觀諸原告所提出之上開土地建築改良物抵押權設定契約
　　　書上僅記載：「債務清償日期：就各個債務分別規定其清
　　　償日期」等語；另觀諸上開借據內亦無相關清償期之約定
　　　，是原告對訴外人劉桂森之上揭2 筆借款債權既未定有清
　　　償期，則依民法第315 條規定，原告自得隨時請求劉桂森
　　　清償上開債務。從而，原告對訴外人劉桂森之該2 筆借款
　　　請求權自債權成立時即可行使，依同法第128 條之規定，
　　　其消滅時效應自債權成立時起算。再因原告前於88年間曾
　　　對劉桂森向臺灣臺北地方法院民事執行處提出強制執行(
　　　案號：88年度民執字第24468 號）聲請，且於翌年11月3
　　　日受分配2,381,265 元，是原告之上開借款債權之消滅時
　　　效，因聲請強制執行而中斷，且自中斷之事由終止時，重
　　　行起算，該2 筆借款之請求權亦已於104 年11月3 日因罹
　　　於15年時效而消滅。準此，原告對劉桂森之上揭2 筆借款
　　　債權罹於15年時效後，原告再於110 年3 月9 日對被告提
　　　起本件訴訟，被告因而以時效完成為辯，拒絕原告之上開
　　　請求，自屬有據。
　　⒋末上開抵押權設定契約書上雖記載：「權利存續期間自88
　　　年8 月5 日起至98年8 月4 日止，共計10年」等情，惟此
　　　係指該最高限額抵押權之存續期間，而非係上開抵押權所
　　　擔保債權之清償期，此由該抵押權設定契約書上亦記載有
　　　：「債務清償日期：就各個債務分別規定其清償日期」等
　　　語可明，原告將抵押權存續期間之末日與抵押權所擔保債
　　　權之清償期混為一談，主張其對訴外人劉桂森之該2 筆借
　　　款請求權時效應自98年8 月4 日起算云云，自無可採，併
　　　此敘明。
　㈢綜上所述，原告對訴外人劉桂森之上開2 筆借款請求權均已
　　罹於15年時效而消滅，被告因而以此為抗辯，進而拒絕履行
　　連帶保證人之責任，要屬有據。從而，原告之訴要無理由，
　　應予駁回。又原告之訴既經駁回，則其假執行之聲請亦缺乏
　　宣告依據，均應予以駁回。
四、本件事證已臻明確，兩造其餘攻防方法及所提證據，經審酌
    後認與本件判決結果無影響，爰不逐一論述，併此敘明。
五、據上論結，原告之訴為無理由，依民事訴訟法第385 條第1
　　項前段、第78條，判決如主文。
中　　華　　民　　國　　110 　年　　10　　月　　29　　日
                  民事第一庭    法  官  蔣得忠
以上正本係照原本作成。
如對本判決上訴，須於判決送達後廿日內向本院提出上訴狀。如
委任律師提起上訴者，應一併繳納上訴審裁判費。
中　　華　　民　　國　　110 　年　　10　　月　　29　　日
                                書記官　鄭庭羽